【裁判字號】    95,訴,8627
【裁判日期】    951030
【裁判案由】    確認債權存在
【裁判全文】
臺灣臺北地方法院民事判決              95年度訴字第8627號
原      告  丁○○
            庚○○
            乙○○
            甲○○
            己○○
            戊○○
共      同
訴訟代理人  周仲鼎律師
被      告  花王（台灣）股份有限公司
法定代理人  丙○○
訴訟代理人  辛○○
上列當事人間請求確認債權存在事件，本院於民國95年10月16日
言詞辯論終結，判決如下：
    主      文
確認台灣漂白水股份有限公司對被告有新臺幣壹佰伍拾壹萬陸仟
肆佰陸拾玖元之債權存在。
訴訟費用由被告負擔。
    事實及理由
一、原告主張: 伊等因對訴外人台灣漂白水股份有限公司 (下稱
    漂白水公司) 有薪資等債權，並持台灣台中地方法院 (下稱
    台中地院)94年度勞訴字第118號判決確定為執行名義，向台
    中地院聲請對該公司財產為強制執行。經台中地院囑託台灣
    新竹地方法院（下稱新竹地院）於民國95年6月8日核發命被
    告於10日內，應將漂白水公司對其貨款債權新台幣（下同）
    1,516,469元（下稱系爭貨款債權）解交台中地院之收取命
    令（下稱系爭收取命令) 。惟被告於系爭貨款債權業已抵銷
    為由，聲明異議。爰依強制執行法第120條第2項規定，提起
    本訴等情。並於本院聲明: 如主文第1項所示。
二、被告則以: 漂白水公司與佳美樂股份有限公司（下稱佳美樂
    公司）具有控制與從屬關係，漂白水公司使其從屬公司即佳
    美樂公司為不利益之經營，致該公司倒閉侵害伊債權，漂白
    水公司自應對佳美樂公司負賠償責任。而伊對佳美樂公司既
    有943,847元貨款債權，即得代位佳美樂公司對漂白水公司
    請求損害賠償，並以該債權與漂白水公司對伊爭貨款債權為
    抵銷等語，資為抗辯。並於本院聲明：原告之訴駁回。
三、查，原告因對訴外人漂白水公司有薪資等債權，並持台中地
    院94年度勞訴字第118號判決確定為執行名義，向台中地院
    聲請對該公司財產為強制執行。經台中地院囑託新竹地院於
    95年6月8日核發系爭收取命令，卻遭被告以系爭貨款債權業
    已抵銷為由，聲明異議等情，有卷附台中地院94年度勞訴字
    第118號民事判決及確定證明書、新竹地方法院95年6月8日
    及同年月23日民事執行處新院雲執助曾字第350號通知（見
    本院卷第47至52頁、第7至8頁) ，並經本院依職權調閱台中
    地院95年度執字第20726號卷查核屬實（見本院外放卷宗）
    ，且為兩造所不爭執，堪信為真。
四、本院應審究者為被告得否以對佳美樂公司之貨款債權與系爭
    貨款債權為代位抵銷？茲論述如下:
(一)、按二人互負債務，而其給付種類相同，並均屆清償期者，各
    得以其債務，與他方之債務，互為抵銷，民法第334條第1項
    定有明文。
(二)、查，漂白水公司與佳美樂公司具有控制與從屬公司關係（公
    司法第369之3條第1款規定參照）乙節，固有卷附漂白水公
    司、佳美樂公司之資料查詢結果、財政部稅務入口網營業登
    記資料公示查詢結果可參 (見本院卷第33至39頁)。惟該2公
    司係各別獨立之法人，自難僅因佳美樂公司經營不善歇業，
    即可驟謂控制公司即漂白水公司對該公司為不利益之經營。
    是被告抗辯：漂白水公司對佳美樂公司為不利益之經營，致
    佳美樂公司受有損害，自應對佳美樂公司負損害賠償責任云
    云，即無可取。準此，被告對佳美樂公司雖有貨款債權941,
    157元存在（見本院卷第40至42頁之債權憑證及支付命令裁
    定），但被告既無法舉證佳美樂公司對漂白水公司有何債權
    存在乙事，且被告對漂白水公司亦無其他債權存在，僅漂白
    水公司對被告有系爭貨款債權存在（此為被告所自陳，見本
    院卷第54頁），則被告自不得以對佳美樂公司之貨款債權，
    向漂白水公司對其之系爭貨款債權為抵銷至明（民法第334
    條第1項規定參照）。
五、從而，漂白水公司既對被告有系爭貨款債權存在（見本院卷
    第54頁），則原告依強制執行法第120條第2項之規定，訴請
    確認漂白水公司對被告有系爭貨款債權存在，為有理由，應
    予准許。
六、本件事證已臻明確，兩造其餘攻擊或防禦方法，經本院審酌
    後，認均與本件之結論無涉，茲不再一一論述，併予敘明。
七、據上論結，本件原告之訴為有理由，依民事訴訟法第78條，
    判決如主文。
中    華    民    國    95    年    10    月    30    日
                  民事第一庭    法  官  楊絮雲
以上正本係照原本作成
如對本判決上訴，須於判決送達後20日內向本院提出上訴狀
中    華    民    國    95    年    10    月    30    日
                                書記官  薛德芬


司法院資訊處製作；財團法人民間司法改革基金會備份。
